【裁判字號】    94,訴,527
【裁判日期】    950504
【裁判案由】    損害賠償
【裁判全文】
臺灣臺中地方法院民事判決  94年度訴字第527號
原      告  原凱服飾有限公司
法定代理人  丁○○
訴訟代理人  陳俊寰律師
被      告  采衣服飾有限公司
兼法定代理
人          辛○○
被      告  庚○○
共同訴訟代
理人        洪主雯律師
複代理人    己○○
上當事人間請求損害賠償事件，本院於民國95年4月13日言詞辯
論終結，判決如下：
    主  文
原告之訴及假執行之聲請均駁回。
訴訟費用由原告負擔。
    事實及理由
壹、原告起訴主張：
一、原告與被告均為經營、販售團體服飾等生意，被告為競爭之
    目的，企圖使原告無法經營生意並使原告之交易相對人與被
    告交易，陳述損害原告信譽之不實情事，而為下列違反公平
    交易法及故意以不正當及背於善良風俗之行為，侵害原告之
    債權、營業權、信用、名譽等權益，致原告之債權、營業權
    、信用、名譽等權益受損，而成立侵權行為：
  (一)原告為正常營運及品質良好之公司，原告非空頭公司。被告
    辛○○卻為了不當攬客之目的，亦即為了使競爭者即原告之
    交易相對人高科大電機系學會與被告自己交易之目的，被告
    不以品質及價格爭取顧客，未經查證，竟以「原凱公司為空
    頭公司」、「原凱公司所提供之服飾材質不佳，及原凱公司
    可能無法如期交貨，且有很多學校有跟原凱公司合作過，但
    最後交易過程不圓滿」等足以損害原告營業信譽之不實情事
    ，陳述予高科大電機系學會之代表丙○○聽，來詆毀原告之
    信譽。
  (二)高雄應用科技大學電機系學會（下稱高科大電機系學會）事
    實上並無舉辦須要原告贊助之活動，原告並未違約，被告辛○○卻為了不當攬客之目的，不以品質及價格爭取顧客，亦
    即為了使競爭者即原告之交易相對人高科大電機系學會與被
    告自己交易之目的，被告辛○○則自行先擬妥存證信函，並
    由被告辛○○帶回台中而寄發，被告辛○○違法主導且教導
    丙○○憑空捏造：須要原告贊助之活動、原告違約等等不實
    事由，而為非法解除與原告之買賣關係之舉，被告亦違法引
    導高科大電機系學會違反其與原告之約定。
  (三)原告為正常營運及品質良好之公司，並非空頭公司，且下列
    內容之電子郵件：「發文者：中原資管系學會，內容：你好
    ，我們是資管系學會，我們發這封MAIL的用意是要提醒大家
    注意一間惡劣的班系服廠商-原凱服飾，我們今年的系服原
    本是與這家名叫原凱服飾的廠商簽約，接洽的人叫丁○○，
    但後來我們上任會長發現這個人竟然是去年與他合作同一個
    人而且去年服務非常爛造成我們極大困擾，進而向去年合作
    廠商求證發現許先生早已遭解職改名原凱服飾。更發現這根
    本是一間空殼子公司，公司只有二坪大，裡面根本沒衣服，
    員工，相信更別提工廠了----最後向我們辯稱是個人工作室
    ，真好笑，服飾公司還有所謂個人工作室嗎，最後我們決定
    與其解約另找合作，竟又遭許先生不斷騷擾恐嚇，所以我們
    決定發MAIL昭告天下共同抵制此惡劣廠商（或許它並沒有資
    格稱為廠商）。因為怕被騷擾所以不便留下連絡電話，如有
    疑慮歡迎來信詢問」並非中原大學資管系學會所發，中原大
    學資管系學會亦未去原告公司實地查訪，也沒有受到原告公
    司騷擾恐嚇。被告為了不當攬客之目的，亦即為了使競爭者
    即原告之交易相對人雲科大應用外語系系學會（下稱雲科大
    外語系學會）與被告自己交易之目的，被告不以品質及價格
    爭取顧客，竟以電話0000000000號陳述前揭電子郵件內容、
    原凱服飾為一空頭公司、中原資管系學會會長實地走訪發現
    工廠廠址並無設置任何工廠、中原資管會長遭原凱服飾恐嚇
    、原凱服飾的布料為早已淘汰不用的過季品等足以損害原告
    營業信譽之不實情事，予雲科大外語系之學生甲○○聽，來
    詆毀原告之信譽。被告故意以前揭陳述足以損害原告營業信
    譽之不實情事之不正當及背於善良風俗等手段，欲破壞雲科
    大外語系學會與原告之關係。
  (四)被告為了競爭之目的，將高科大電機系學會對原告所發之沙
    鹿郵局93年12月22日第15號存證信函等不實情事刊載於網路
    上，陳述或散布足以損害原告營業信譽之前揭存證信函所載
    不實情事，以致原告營業信譽受損。
二、按事業如以脅迫、利誘或其他不正當方法，使競爭者之交易
    相對人與自己交易之行為，而有限制競爭或妨礙公平競爭之
    虞者，事業不得為之；又事業不得為競爭之目的，而陳述或
    散布足以損害他人營業信譽之不實情事；另按除公平交易法
    另有規定者外，事業亦不得為其他足以影響交易秩序之欺罔
    或顯失公平之行為，公平交易法第19條第3款、第22條及第
    24條分別定有明文。本件原告與被告有競爭關係，被告不以
    品質及價格爭取顧客，為使原告無法經營生意及使原告之交
    易相對人與被告交易之目的，而為前揭存證信函等及陳述或
    散布前揭足以損害原告營業信譽之不實情事等背於善良風俗
    且破壞交易秩序之不公平行為，被告所為已違反前揭公平交
    易法規定，而違反保護他人之法律，並故意背於善良風俗，
    所為已侵害原告之信用、名譽、營業等權益，被告顯已成立
    侵權行為。
三、被告為達競爭之目的，企圖斷絕原告之生意，使原告  之交
    易相對人與被告交易，並陳述損害原告信譽之不實情事，以
    致原告喪失之生意約新台幣（下同）50萬元，且依被告之故
    意行為及侵害情節，得酌定損害額以上之賠償，原告自得請
    求被告賠償三倍之損害額即150萬元及其法定利息。原告爰
    依民法第184條第1項前段、後段、第2項、第185條、第188
    條、第28條、第195條；公司法第23條、公平交易法第19 條
    第1項第3款、第22條、第24條、第30條、第31條、第32條、
    第34條等規定，請求鈞院任擇一有理由者而為原告勝訴之判
    決。
四、聲明：
  (一)被告應連帶給付原告150萬元及自起訴狀繕本送達之翌日起
    至清償日止，按年息百分之５計算之利息。
  (二)被告不得陳述或散布以中原資管系學會為名義，於93年12
    月14日，在高雄應用科技大學電機系網路留言板及於93年
    12月22日自沙鹿郵局寄出之第15號存證信函所示之相同或
    類似內容。。
  (三)被告應連帶負擔費用，共同將本件第一審民事訴訟判決書
    全文及「道歉啟事：道歉人所述原凱公司為空頭公司、原
    凱公司所提供之服飾材質不佳，及原凱公司可能無法如期
    交貨，且有很多學校有跟原凱公司合作過，但最後交易過
    程不圓滿等語，未經詳實查證，與事實不符，致侵害原凱
    服飾有限公司之商譽。道歉人就上述侵權行為對原凱服飾
    有限公司鄭重道歉，以示負責。道歉人：采衣服飾有限公
    司（法定代理人：辛○○）、辛○○、庚○○」之道歉啟
    事連續登載於中國時報、聯合報、自由時報第一版各三日
    。
  (四)願供擔保，請准宣告假執行。
貳、被告則以：
一、被告等並無違反公平交易法第19條第3款、第22條及第24條
    規定之行為，即無構成侵權行為可言：
  (一)被告辛○○並未向丙○○陳述原凱公司所提供之服飾材質不
    佳，及原凱公司可能無法如期交貨，且有很多學校有跟原凱
    公司合作過，但最後交易過程不圓滿等語：
  (1)辛○○僅曾向丙○○表示原凱公司所登記之營業處所係一民
    房，而無設立公司，蓋被告公司見聞中原資管系之留言後，
    遂至原告公司營利事業登記證所登記之「公司所在地」彰化
    縣埤頭鄉○○村○○○路57號1樓住址查看，發現該址果未
    懸掛任何公司招牌，亦未有營業行為，顯僅係一般之住家，
    而與留言板上所載內容相符，始向高雄科技大學電機系丙○○陳述上開內容。
  (2)證人丙○○於  鈞院審理時證稱「因為當時有自稱采衣服飾
    的廠商以及其他廠商在電話中提及原告公司之負面印象」等
    語，可知有關原凱服飾之負面消息，丙○○已從許多廠商處
    得知，而自93年12月13訂約起迄其到庭作證94年5月5日止，
    相隔已有6個月之久，豈可能清楚記憶每一個廠商分別向其
    敘述原凱公司之哪些負面消息？是證人所述有關原告公司之
    信用問題應係經由其他廠商告知，而非聞自被告，顯無足即
    以證人所述採為認定事實之證據。
  (二)被告辛○○固有向丙○○陳述原告公司並無設置公司之事實
    ，然亦經實地查證，並無違法情事。辛○○就系版留言內容
    確曾實地查證，發現原告公司營利事業登記證所登記之「公
    司所在地」並未懸掛任何公司招牌，亦未有營業情形，顯僅
    為一般住家，是辛○○將經查證之事實向丙○○陳述，而非
    如原告所主張「向丙○○陳述中原資管系版上不實留言」。
  (三)被告庚○○並未向甲○○陳述系版留言，原告就此部分亦未
    舉證說明。
  (四)本件被告公司所引述者尚係不特定人得共見共聞之「系版留
    言」，即縱被告未提及，交易相對人亦得自網站上任意知悉
    ，而非如前揭案例係僅特定人得以知悉之函文，是被告僅係
    將有關原告公司所受公評之論述告知丙○○，甚親至公司登
    記之營業所在地查證確無公司存在，是並無陳述或散布不實
    情事之行為，至原告嗣後提出照片數幅顯示懸掛招牌，與被
    告所提照片對照，其臨訟製作至為灼然。被告僅係引述不特
    定人得共見共聞之系版留言，而非自行製作不實指述，應無
    違反公平交易法第22條及第24條規定之行為。
  (五)被告之行為顯不符合公平交易法第19條第3款「脅迫、利誘
    或其他不正當方法」、「競爭者之交易相對人」、「有限制
    競爭或妨害公平競爭之虞」等構成要件：
  (1)就「脅迫、利誘或其他不正當方法」之要件觀之：
    辛○○以如契約書所載優渥於原告公司之合理買賣條件促使
    高科大電機系決議與之訂約，此應符合公平交易法第4條所
    定「競爭」之意義，而無違法之處；末查公平交易法第1條
    明白揭櫫其立法目的係「為維護交易秩序與消費者利益，確
    保公平競爭，促進經濟之安定與繁榮」，則辛○○將不特定
    人得共見共聞之系版留言等公開資訊提供予丙○○參酌，此
    有何不正當可言？又高科大電機系決定與被告公司締約後，
    辛○○始提供「代擬並代寄存證信函」之服務，此亦為公平
    交易法第4條所充許之「競爭」行為，則辛○○應無違法之
    行為可言。
  (2)就「交易相對人」之要件觀之：
    高科大電機系就系服買賣之訂約及解約均須經學會幹部決議
    通過，非丙○○一人即能決定，此亦經丙○○於鈞院審理時
    結證「在被告公司和我聯絡之後我並未立即決定與被告公司
    簽立買賣契約，是經由系學會內部四、五個幹部討論後才決
    定與被告公司簽訂買賣契約」等語，稽詳，是被告辛○○向
    「丙○○」陳述留言，向「丙○○」表示得提供「代擬及代
    寄存證信函」之服務等行為，均非係向「與事業進行或成立
    交易之需求者」（公平法第3條）所為，自與公平法第19 條
    第3款之要件不符。
  (3)就「有限制競爭或妨害公平競爭之虞」之要件觀之：
    按「．．．有無妨礙公平競爭之虞，須同時或交錯考量其商
    業倫理非難性及對市場自由競爭之減損，加以綜合判斷」最
    高行政法院86年判字第1235號判決參照。查本件被告辛○○
    僅係將網版上公開資訊提供予丙○○參酌，並未捏造不實情
    事，且原告公司於93年3月8日始設立登記，資本額僅50萬元
    ，至本件事實發生93年12月間，其營業額之微可得推知不具
    市場力至明，是辛○○前揭行為結果顯尚未減損市場之自由
    競爭機能，而無合於「妨礙公平競爭之虞」之構成要件。
  (六)被告並未將沙鹿郵局93.12.22第一五號存證信函刊載於網站
    上，原告應就其所主張「被告將存證信函刊載於網站」之事
    實負舉證之責：
  (1)被告辛○○代擬存證信函後，即傳真予丙○○確認其內容是
    否與電機系學會意思相符，經丙○○認可後，始代為寄發存
    證信函，嗣將留存之存證信函寄還予電機系學會，被告未將
    前揭存證信函刊載於網路上，況該存證信函內容經丙○○當
    庭確認係經伊同意而寄發，則何有不實可言？
  (2)原告僅謂「前揭存證信函為被告所寫、所寄，並為被告所持
    有，發存證信函乙事，僅為被告與丙○○等二人知悉，丙○○未將前揭存證信函刊載於網路上，uploaded日期與存證信
    函發出日期相同」等語，然高科大電機系學會決定與被告公
    司締約之附帶條件即被告公司須提供「代擬存證信函解除學
    會與原凱公司間契約」之服務，此觀丙○○到庭證述「我們
    委託采衣公司處理事情，我有同意采衣公司刻印章」、「是
    經由系學會內部四、五個幹部討論後才決定和被告公司簽訂
    買賣契約，因為被告公司願意幫我們處理和原告公司間之事
    」云云稽詳，是發存證信函顯非僅二人知悉，且擬訂過程、
    傳真往返，嗣後被告寄還存證信函予系學會，此均為多數人
    可得知悉，原告自應就存證信函由被告所uploaded之事實負
    舉證之責。
  (3)退萬步言，縱認被告辛○○應有將存證信函刊登於網站上，
    然公平交易法第22條乃明定以「陳述或散布足以損害他人營
    業信譽之不實情事」為要件，稽此，高雄應用科技大學確有
    寄發該函予原告公司，存證信函內容亦經丙○○到庭證稱係
    經系學會授權所為，且亦經證稱原告公司確有拒絕履約之情
    ，則何有「不實」可言？顯無違反公平交易法第22條規定之
    情形。
  (七)被告前揭行為無違反公平交易法第24條之行為：
  (1)按「公平交易法第24條所稱『交易秩序』係指交易相對人不
    為欺罔、不當壓抑及不阻礙競爭者為公平競爭之符合社會倫
    理及效能競爭原則之交易秩序；『顯失公平行為』係指交易
    相對人為不當壓抑，亦即妨礙交易相對人自由決定是否交易
    及交易條款，或強迫交易相對人接受不公平交易條款及相類
    情形而言」、「所謂之欺罔或顯失公平之行為應指行為人以
    欺騙或隱瞞重要事實等引人錯誤之方法，致使交易相對人與
    其交易，或使競爭者喪失交易機會，並對交易相對人為顯失
    公平之行為」最高行政院91年判字第361號、89年判字第
    3830號判決參照。
  (2)本件原告未指出被告有何欺騙高科大電機系學會之行為，或
    對學會而言係顯失公平之行為，是被告等並無符合公平交易
    法第24條構成要件之行為。
  (八)末查，原告除提起本件民事訴訟外，亦於94年3月29日持本
    件相關主張、證據向行政院公平交易委員會檢舉被告有違反
    公平交易法規定之行為，然業經行政院公平交易委員會以
    94.11.公壹字第0940009442號函認「關於  貴公司被檢舉陳
    述散布不實消息，涉有違反公平交易法規定乙案，依現有事
    證，尚難認有公平交易法規定之適用，請查照。」
    ，懇請  鈞院併予參酌。
二、原告主張被告侵害其名譽權而應負損害賠償責任，應無理由
    ：
    被告辛○○固有向丙○○陳述原告公司並無設置公司之事實
    ，然亦經實地查證，並無違法情事。辛○○就系版留言內容
    確曾實地查證，發現原告公司營利事業登記證所登記之「公
    司所在地」並未懸掛任何公司招牌，亦未有營業情形，顯僅
    為一般住家，是辛○○將經查證之事實向丙○○陳述，而非
    如原告所主張「向丙○○陳述中原資管系版上不實留言」。
    原告已就「被告公司是否未於登記營業處所設立公司」一事
    加以查證，是其行為應無不法可言。
三、原告主張被告侵害其期待權而應負損害賠償責任，應無理由
    ：
  (一)所謂期待權，依民法第100條規定「附條件之法律行為當事
    人，於條件成否未定前，若有損害相對人因條件成就所應得
    利益之行為者，負賠償損害之責任。」是附條件的法律行為
    ，於條件成否未定前，當事人既應受其拘束，且有民法第
    100條規定的保護，其因條件成就得取得某種權利的先行地
    位，應予以權利化，學說上稱為期待權。
  (二)本件原告公司與高雄應用科技大學電機系學會所訂買賣契約
    業已成立生效，而非附條件之契約，故原告主張其「期待權
    」受侵害，顯於法不符。
四、原告主張被告侵害其債權而應負損害賠償責任，應無理由
    ：
  (一)高雄應用科技大學電機系乃因原告公司「拒絕贊助工作人員
    服裝」之違約情事而解除其間買賣契約，此有證人丙○○證
    述及前揭存證信函可稽。易言之，原告公司若履行契約「備
    註」所載「93年12月13日至94年12月13日內，本系所辦之活
    動均贈予幹部Ｔ恤（含工作人員）」之契約義務，電機系學
    會即無正當理由解除契約。稽此，縱被告辛○○曾向丙○○
    提供解約之意見，然若原告公司履約，即無遭解約而致喪失
    債權之可能，是被告行為與原告喪失債權顯無因果關係。
  (二)學者認為所謂侵害債權，尚須係「背於善良風俗」加損害於
    債權人，始有民法第184條第1項後段規定的適用。本件被告
    公司所提供之買賣條件顯較原告公司優渥，且又願意提供「
    代撰存證信函」之服務，電機系學會因此而決定與被告公司
    締約，此乃經濟自由競爭，況原告公司若認電機系學會解約
    不合法，尚得循契約關係主張權利，被告何有侵權可言。
五、末查，高科大電機系依合約備註所載約定向原告公司要求贈
    與幹部Ｔ恤遭原告拒絕，遂於93年12月22日寄發存證信函解
    除契約，是以，原告公司縱受有損害顯與前揭被告向丙○○
    陳述留言之行為無因果關係，況且原告公司應未受損害：
  (一)高科大電機系乃因原告有違約情事而解除雙方間買賣契約，
    則原告公司喪失契約利潤乃因可歸責於自己之事由所致，顯
    與被告等無涉。
  (二)退步言之，縱認高科大電機系解除契約之意思表示不合法，
    則原告本應依契約關係向高科大電機系請求損害賠償，蓋原
    告受有損害乃因電機系違法解除契約所致，此因果關係至明
    ，原告捨此權利逕轉而請求被告等賠償其契約上損害，顯屬
    權利濫用。
  (三)況依原告於94年4月25日調查證據聲請狀所陳「該校系之系
    主任即戊○○於當日（93年12月24日）亦同意賠償原告新台
    幣7萬元」等語足知，原告與電機系學會就雙方間契約糾紛
    已達成和解，約定和解金為7萬元，而自原告主張其所受利
    潤之損失為47,460觀之，原告已無受有損害可言，其請求應
    無理由至明。
六、聲明：(一)如主文第1項所示。(二)如受不利之判決，願供擔保
    請准宣告免假執行。
參、兩造經本院試行整理並簡化爭點，結果如下：
一、兩造不爭執之事項：
  (一)原告與被告采衣公司同為經營販售成衣服飾等生意而有競爭
    關係。
  (二)原告與高雄應用科技大學電機系於93年12月13日訂立系服買
    賣契約。
  (三)高雄應用科技大學電機系經系學會幹部開會後，決定與原告
    解約改與被告訂定買賣契約，並由被告辛○○於93年12月22
    日代擬並代發沙鹿郵局第15號存證信函給原告，以「原告公
    司違約」為由解除買賣契約。
  (四)被告辛○○曾向證人丙○○建議解約辦法：「請系學會先向
    原告要求贊助活動，提供2000名工作人員服裝」，若原告無
    法提供，被告公司就可以協助發存證信函解約，證人丙○○
    遂向原告表示需要前揭贊助活動。
  (五)被告辛○○曾向證人丙○○談論原告並無設置工廠等語，而
    原告確實沒有設置工廠。
  (六)93年12月3日有0000000000之電話，與證人甲○○00000000
    00的通聯紀錄，而且0000000000之電話為被告辛○○之弟鐘
    茂彰所申請。
  (七)對證人丙○○向法院所發之EMAIL的形式真正不爭執。對於
    上開郵件所陳稱有0000000000電話傳簡訊給證人丙○○之事
    實不爭執。
二、兩造爭執之事項
  (一)被告有無違反公平交易法第19條第3款、第22條、第24條之
    行為？
  (二)被告有故意違背保護他人法律而侵害原告公司之名譽權、債
    權？
  (三)被告如成立侵權行為，原告得請求損害金額為何？
肆、本院得心證之理由：
一、原告主張：原告與被告采衣公司同為經營販售成衣服飾等生
    意而有競爭關係，而原告與高雄應用科技大學電機系於93年
    12月13日訂立系服買賣契約，高雄應用科技大學電機系系學
    會幹部開會後，決定與原告解約改與被告訂定買賣契約，並
    由被告辛○○於93年12月22日代擬並代為寄發沙鹿郵局第15
    號存證信函給原告，以「原告公司違約」為由解除買賣契約
    ，此有原告提出之買賣契約書及存證信函影本為證，復為被
    告所不爭執，應堪採信。
二、按不法侵害他人之身體、健康、名譽、自由、信用、隱私、
    貞操，或不法侵害其他人格法益而情節重大者，被害人雖非
    財產上之損害，亦得請求賠償相當之金額，民法第195條第1
    項雖定有明文，惟名譽為人在社會上享有一般人對其品德、
    聲望或信譽等所加之評價，是屬於一個人在社會上所受價值
    判斷，因此名譽有無受損，應以社會上對其評價是受貶損，
    以為斷，至於主觀上是感受損害，並非唯一認定標準。又按
    言論自由為憲法第11條保障人民之基本權利，基此國家應給
    予人民最大限度之維護，俾其實現自我、溝通意見、追求真
    理及監督各種政治或社會活動之功能得以發揮，尤其於競爭
    市場中，事業享有適度之言論自由，消費者始能獲得充分之
    資訊，有助於競爭市場之公平、合理運作。惟當競爭市場中
    之競爭言論涉及事業之名譽時，仍應本於憲法前揭基本權保
    障之意旨，視個案情節具體判斷之，俾能兼顧上開基本權之
    保障。
三、本件被告等人並無違反公平交易法之行為，亦不符民法侵權
    行為之要件：
  (一)原告主張被告辛○○向證人丙○○陳述前揭「原凱公司為空
    頭公司」、「原凱公司所提供之服飾材質不佳，及原凱公司
    可能無法如期交貨，且有很多學校有跟原凱公司合作過，但
    最後交易過程不圓滿」等語：
  (1)高科大土木系、電機系等網路留言版或學生討論區，於93年
    12月14日、同年月19日雖有張貼下列電子郵件：「發文者：
    中原資管系學會，內容：你好，我們是資管系學會，我們發
    這封MAIL的用意是要提醒大家注意一間惡劣的班系服廠商-
    原凱服飾，我們今年的系服原本是與這家名叫原凱服飾的廠
    商簽約，接洽的人叫丁○○，但後來我們上任會長發現這個
    人竟然是去年與他合作同一個人而且去年服務非常爛造成我
    們極大困擾，進而向去年合作廠商求證發現許先生早已遭解
    職改名原凱服飾。更發現這根本是一間空殼子公司，公司只
    有二坪大，裡面根本沒衣服，員工，相信更別提工廠了----
    最後向我們辯稱是個人工作室，真好笑，服飾公司還有所謂
    個人工作室嗎，最後我們決定與其解約另找合作，竟又遭許
    先生不斷騷擾恐嚇，所以我門決定發MAIL昭告天下共同抵制
    此惡劣廠商（或許它並沒有資格稱為廠商）。因為怕被騷擾
    所以不便留下連絡電話，如有疑慮歡迎來信詢問」，然證人
    即當時擔任中原資管系學會會長乙○○於本院到庭證稱：「
    這份留言板不是我刊登的，我看到的時間是93年12月17 日
    ，當時我已經擔任會長，----和原告公司簽約是在我剛當選
    會長，但還未正式交接時，當時我已經選定和原告公司簽約
    ，是被告公司鐘先生主動打電話給上一屆會長，上屆會長才
    來問我說是不是和一位許先生接洽有關服飾的事情，上一屆
    的系服是由采衣公司提供的，而采衣公司當時派來接洽的人
    員就是原告公司的負責人，之後我們有和原告公司要求看營
    利事業登記證、員工工作情形以及工作場所的情況，簽約時
    間是在93年4月底、5月初，原告公司只寄來一張營利事業登
    記證，但沒有提供照片，原告公司解釋他們公司剛成立沒有
    招牌，比較屬於工作室的型態，有關照片比較不方便提供，
    我們有上網查詢，當時有這篇留言資料都是在高雄科技大學
    ，辛○○在和上一屆會長接觸時有表示說他擔心原告公司所
    提供的物品有可能是被告公司的物料，有關鐘先生和上一屆
    會長所討論的事情，我是聽上一屆會長所述，其他都是我親
    身經歷的。中原大學資管系學會並沒有去原告公司實地訪查
    ，也沒有受到原告公司騷擾恐嚇，所以有關留言板上「空殼
    子公司只有二坪大」、「不斷騷擾恐嚇」等語應是虛構，另
    外我們在查相關的留言板資料時，發現同一篇文章都有相同
    的回應文章，回應文章都表示被告公司的衣服做的很差，並
    說中原資管系上一屆的衣服做的很爛，會長都被罵的很慘，
    事實上並非如此，至於回應文章出自何處也找不出來。
    ----系學會每個幹部都知道中原資管系學會有和原告公司簽
    約，但解約經過只有四個人知道，解約的原因是因為我們看
    到營利事業登記證上面的日期是93年4月，我覺得不安心，
    而且當時我尚未交接，上一屆會長並未授權我去簽約。我有
    問過本屆副會長及上屆會長，四個人均未發表留言板資料。
    」等語，故上開電子郵件是否由中原資管系學會所張貼雖有
    可疑，然本院審酌證人乙○○上開證詞，僅能證明中原資管
    會曾與原告公司簽約後，因原告提出之營利事業登記證日期
    為93年4月，證人覺得不安心才與原告公司解約，並無法據
    此證明上開郵件內容即係由被告所張貼，此外原告並未循網
    址IP確認張貼者為何人，故尚難認上開電子郵件與被告有何
    關聯。
  (2)又原告主張：被告辛○○曾向證人即高科大電機系學生丙○○陳稱：原告公司為空頭公司，原告公司並沒有設置工廠，
    只是一間民宅，原告公司所提供之材質不佳，亦可能無法如
    期交貨，且有很多學校跟原告公司合作過，但最後交易過程
    不圓滿等語，業經證人丙○○於本院到庭證述明確，本院審
    之證人丙○○與兩造並無利害關係，其證詞應堪採信，故原
    告主張之上開事實即堪採信，被告抗辯並未向證人丙○○陳
    述原告公司所提供之材質不佳，亦可能無法如期交貨，且有
    很多學校跟原告公司合作過，但最後交易過程不圓滿云云，
    不足採信。惟查：
    原告公司登記資料中，公司所在地設於「彰化縣埤頭鄉○○村○○○路57號1樓」，而原告並未於上開地址設立任
      何公司招牌等情，業有被告提出之公司基本資料查詢單影
      本一份及上開地址外觀照片二紙為證，且證人乙○○前揭
      證稱：原告公司曾解釋公司剛成立沒有招牌，比較屬於工
      作室的型態等語，而原告於本院對於原告公司並未設置工
      廠一節，亦不爭執，本院審之被告循原告公司所在地址查
      訪結果，發現原告公司並未懸掛招牌，亦未設置工廠，復
      依據此查證結果向證人丙○○陳稱原告公司屬於空頭公司
      ，並未設置工廠等語，其言論即非毫無所據，尚難認有何
      違反公平交易法或民法侵權行為。
    按事業於市場中從事競爭時，難免有誇己之優、貶人之短
      之競爭言論，然競爭對手如享有適度之言論自由，當可利
      用言論向消費者說明，提供較有利之價格、數量、品質、
      服務或其他條件，爭取交易機會，此方為消費者之福。若
      事業從事競爭時，其言論自由嚴格限縮，反將使消費者無
      法獲得充分資訊，此乃有違公平交易法立法之本旨。本件
      被告辛○○雖向證人丙○○陳稱：原告公司所提供之材質
      不佳，亦可能無法如期交貨，且有很多學校跟原告公司合
      作過，但最後交易過程不圓滿等語已如前述，然上開內容
      消費者已從前揭網路留言中即可得知，且證人丙○○於本
      院亦證稱：「在辛○○打電話和我洽談之前，已有其他廠
      商找過我，最後一個找我洽談的是辛○○，在辛○○打電
      話給我之前，我已從其他廠商得知有關原告公司之負面消
      息」等語，足見被告所陳稱之前揭內容乃屬市場流傳之負
      面消息，非被告所獨知，且上開內容抽象空泛，乃屬事業
      從事競爭行為常有之貶他揚己言論，而原告於競爭市場中
      亦可透過言論即可輕易溝通釐清，並提供較有利之價格、
      數量、品質、服務或其他條件，爭取交易機會，故被告辛○○上開言論尚難認上開空泛言論即有妨害原告之信譽，
      違反公平交易法第22條而有影響公平交易之侵權行為，從
      而被告雖曾向證人丙○○陳述前揭言論，然尚難認已違反
      公平交易法第22條或民法第184條第1項後段或同條第2項
      之侵權行為。
  (二)原告主張：被告辛○○向證人丙○○建議「請系學會先向原
    告要求贊助活動，提供2000名工作人員服裝」，若原告無法
    提供，被告公司就可以協助發存證信函解約，丙○○遂向原
    告表示需要前揭贊助活動，再由被告辛○○代擬前揭解約之
    存證信函通知原告解除買賣契約等行為：
  (1)原告主張被告辛○○向證人丙○○建議「請系學會先向原告
    要求贊助活動，提供2000名工作人員服裝」，若原告無法提
    供，被告公司就可以協助發存證信函解約，丙○○遂向原告
    表示需要前揭贊助活動，再由被告辛○○代擬前揭解約之存
    證信函通知原告解除買賣契約等情，業為被告所不爭，亦堪
    採信。又原告主張：高科大電機系學會事實上並無舉辦須要
    原告贊助之活動等情，亦經證人丙○○於本院證述明確，亦
    堪採信。
  (2)惟按公平交易法所稱之「競爭」，謂二以上事業在市場上以
    較有利之價格、數量、品質、服務或其他條件，爭取交易機
    會之行為，公平交易法第4條定有明文，故事業在市場上若
    無不公平競爭之情事，依憑較有利之價格、數量、品質、服
    務或其他條件，爭取交易機會，尚難認有違反公平交易法之
    行為。證人丙○○於本院證稱：「在辛○○打電話和我洽談
    之前，已有其他廠商找過我，最後一個找我洽談的是辛○○
    ，在辛○○打電話給我之前，我已從其他廠商得知有關原告
    公司之負面消息，在被告公司和我聯絡之後，我並未立即決
    定與被告公司簽立買賣契約，是經由系學會內部四、五個幹
    部討論後才決定和被告公司簽訂買賣契約，因為被告公司願
    意幫我們處理和原告公司之間的事，而且之後系學會有其他
    活動（不需購買衣服）要辦，我們有時間處理這件事」等語
    ，足見被告與證人丙○○聯絡後，仍經由系學會開會後才決
    定與被告簽訂買賣契約，並與原告解約，並委由被告處理與
    原告間之解約事宜。從上開交易過程，被告前揭受託辦理解
    除契約事宜，應屬其提供服務內容，用以爭取交易機會，尚
    難認為有何違法公平交易法第19條第3款之情事。
  (3)本件高科大電機系學會實際上雖無舉辦需由原告贊助之活動
    ，卻向原告主張需要原告贊助，並以原告不願贊助為由解除
    契約，然原告如認上開解除契約之事由不合法，原告因遭解
    約而受有損害，原告當可依據其所訂定之買賣契約主張權利
    ，彌補損害、調整利益，故被告前揭所為並無違反公平交易
    法，亦不符民法侵權行為之要件。
  (三)原告主張：被告明知前揭網路留言並非事實，竟仍由被告庚○○以0000000000號行動電話向證人甲○○陳述前揭電子郵
    件內容、原凱服飾為一空頭公司、中原資管系學會會長實地
    走訪發現工廠廠址並無設置任何工廠、中原資管會長遭原凱
    服飾恐嚇、原凱服飾的布料為早已淘汰不用的過季品等情事
    ：
  (1)原告主張之上開事實業經證人即雲林科技大學應用外語系學
    會會長甲○○於本院到庭證稱：「於93年12月3日晚上當時
    大約8、9點，我和同學到虎尾一家西餐廳用餐，有一位自稱
    采衣服飾之小劉打電話給我，表示要接洽系服訂作之事，我
    係擔任雲林科大應用外語系之系學會會長，我告訴他已經有
    找承攬之廠商即本件原告，小劉有表示說原告公司是一家空
    頭公司，希望我小心一些，之後我告訴小劉我已經和原告簽
    約，小劉告訴我有一封E-MAIL來自於中原大學，中原大學資
    管系之會長有向原告訂購一些系服，後來中原資管系學會查
    證結果原告所在地並不在台中係在彰化，應該是空頭公司，
    後來中原資管系系學會就和原告解約... 」等語，且本院依
    原告之聲請，函請中華電信股份有限公司檢送甲○○所使用
    ，手機號碼為0000000000的通聯紀錄，於93年12月3日確實
    有0000000000之電話，打入甲○○所使用上開電話號碼之通
    聯紀錄，而該0000000000之電話為被告辛○○之弟鐘茂彰所
    申請，為被告所不爭執，故證人甲○○所稱打電話者所稱之
    「小劉」應係被告庚○○即堪認定，故原告主張被告庚○○
    以電話向甲○○陳述原告為空殼公司、所提供之服飾材質不
    佳及原告可能無法如期交貨且很多學校和原告合作後，最後
    交易過程不圓滿等語，應堪採信，被告空言否認，又無法說
    明核以證人甲○○之行動電話有上開通聯紀錄，故不足採信
    。
  (2)惟被告劉威庭向證人甲○○陳述之上開內容，乃屬前揭網路
    留言內容，且依本院前揭所述，尚難認有何違反公平交易法
    ，亦不符民法侵權行為要件。況雲林科技大學應用外語系聽
    聞被告庚○○前揭言論，亦未與原告解除契約，更足佐證被
    告庚○○前揭言論內容尚不足影響公平交易。
  (四)原告主張：被告為了競爭之目的，將高科大電機系學會對原
    告所發之沙鹿郵局93年12月22日第15號存證信函等不實情事
    刊載於網路上之行為：
  (1)被告代擬之前揭高科大電機系學會對原告解除契約之存證信
    函，遭人將存證信函以圖片檔張貼於Yahoo!奇摩相簿中等情
    ，業有原告提出之Yahoo!奇摩相簿列印資料一份在卷足參，
    故應堪採信。
  (2)惟被告等人否認有張貼上開存證信函之行為，本院審酌上開
    存證信函雖係由被告代擬並代為寄發予原告，然接觸上開存
    證信函者既非僅有被告等人，則於經驗法則上即難推認上開
    上開奇摩相簿中之存證信函照片即係由被告所張貼，此外原
    告亦未循網路相關資料查得張貼者之資料，並舉證與被告有
    何關聯，從而原告主張被告等人就此部分有何違反公平交易
    法或民法侵權行為，即難採信。
  (五)本件原告曾向行政院公平交易委員會檢舉被告公司涉嫌違反
    公平交易法事件，經該會認定依現有事證，尚難認被告公司
    有公平交易法規定之適用等情，此有被告提出之行政院公平
    交易委員會於94年11月3日函文影本一份在卷足憑，更足徵
    本件被告等人所為尚無違反公平交易法之具體事證。
四、綜上所述，本件原告並未能舉證證明被告有何違反公平交易
    法第19條第3款、第22條、第24條之情事，亦未能舉證證明
    被告有何民法侵權行為，從而原告依據公平交易法規定及民
    法侵權行為之法律關係，請求被告如訴之聲明所示，即為無
    理由，應予駁回。原告之訴既經駁回，其假執行之聲請亦失
    所附麗，自應併予駁回。
五、又本件判決事證已臻明確，兩造其餘攻擊防禦及舉證，核與
    判決結果無影響，爰不另逐一論述，附此敘明。
六、據上論結，本件原告之訴為無理由，依民事訴訟法第78條，
    判決如主文。
中    華    民    國    95    年    5     月    4     日
                  民事第三庭    法  官  陳毓秀
正本係照原本作成。
如對本判決上訴，須於判決送達後20日內向本院提出上訴狀。
中    華    民    國    95    年    5     月    4     日
                                書記官  吳美鳳


司法院資訊處製作；財團法人民間司法改革基金會備份。
